臺灣臺北地方法院民事裁定　　　　　 99年度消債更字第211號
聲　請　人
即　債務人　宋政軒
代　理　人　張金盛　律師
上列聲請人因消費者債務清理事件聲請更生，本院裁定如下：
    主  文
聲請駁回。
聲請程序費用由聲請人負擔。
    理  由
一、按債務人對於金融機構因消費借貸、自用住宅借款、信用卡
    或現金卡契約而負債務，在聲請更生或清算前，應提出債權
    人清冊，以書面向最大債權金融機構請求協商債務清償方案
    並表明共同協商之意旨，消費者債務清理條例第151條第1項
    定有明文。又聲請更生或清算不合程式或不備其他要件者，
    法院應以裁定駁回之，但其情形可以補正者，法院應定期間
    先命補正，復為同條例第8條所明定。
二、本件聲請意旨略以：債務人主張其有不能清償債務情事，前
    已提出債權人清冊，以書面向最大債權金融機構即板信商業
    銀行股份有限公司(下稱板信銀行)請求共同協商債務清償方
    案，惟因板信銀行提供之還款方案為「分180期，0利率，月
    付金新臺幣(下同)5,631元」，債務人自民國99年1月起平均
    每月所得為32,000元，扣除每月必要支出16,188元(99年臺
    北縣每人每月最低生活費用10,792元乘以一家3口人數3人，
    再與配偶潘雪櫻共同分擔乘以二分之一即得出16,188元)及
    扶養生母潘翠蘭6,000元、繼父林唐榮6,000元計12,000元後
    ，薪資餘額為3,812元（32,000元－16,188元－12,000元）
    ，無力負擔還款條件，又另有兩家資產管理公司之債權未納
    入，債務人無法接受上開之方案，前置協商遂不成立，且其
    無擔保或無優先權之債務總額未逾1,200萬元，復未經法院
    裁定開始清算程序或宣告破產，爰依同條例第3條規定提出
    更生之聲請等語。
三、按消費者債務清理條例所定協商前置程序之意旨，在使金融
    機構與債務人就特定種類之債務清理事務上，利用法院程序
    外解決之協商機制，為迅速有效之自主性解決。而此一程序
    之進行，有賴當事人間之協力配合，本於誠信為基礎，形成
    債務清理之共識，藉由法院之事後核可，賦予協商內容作為
    執行名義之正當性。苟債務人為直接進入更生程序，而於前
    置協商程序時，故意使協商破裂，雖有債務協商不成立之形
    式，然藉由脫法方式造成此等結論，難謂債務人有進行債務
    清理之誠意可言。復按同條例之立法目的既在於使不幸陷入
    經濟困境之人得以清理債務、重建生活，並在清理過程中能
    保有符合人性尊嚴之最低基本生活，並非維持債務人過去慣
    常之生活，故評估債務人是否有不能清償債務或有不能清償
    之虞時，不得由債務人任意主張其基本生活費用之數額，否
    則將造成揮霍無度致難以履行原協商方案者，反而更容易進
    入更生程序之歧異現象。經查，本件債務人主張其已踐行前
    置協商程序，但未能成立，固有前置協商不成立通知書可稽
    ，惟本件債務人之必要生活費用應依內政部社會司公告之99
    年度臺北縣每人每月最低生活費標準即每人每月最低生活費
    用為10,792元（含房屋租金）計算債務人之必要生活費用，
    此有歷年最低生活費一覽表在卷。又長女潘詠箏扶養費部分
    ，因扶養義務人有2人，依98年個人綜合所得稅申報扶養人
    口70歲以下免稅額每人每月約6,833元為基準，故每月僅得
    列支出約3,416元(6,833元÷2)之扶養費，另加計債務人自
    陳每月扶養繼父林唐榮2,000元及生母潘翠蘭6,000元(債務
    人之財產及收支狀況說明書三參照)，上開扶養費總計約11,
    416元。然聲請人自陳其於99年平均每月可得實際薪資為32,
    000元，扣除上開費用22,208元(10,792元＋11,416元)，尚
    餘9,792元，足徵債務人於申請前置協商時，有資力清償板
    信銀行所提出之還款方案。復查，債務人扶養上開生母及繼
    父部分已有經年未給付扶養費(債務人100年1月20日民事補
    正狀參照)，債務人更足以負擔上開之還款方案；又關於有
    兩家資產管理公司之債權因無法納入協商致協商不成立部分
    ，良京實業股份有限公司多次以信件、電話及報紙公告通知
    債務人出面協商，債務人均置之不理(良京實業股份有限公
    司100年2月10日陳報狀參照)，另一家台灣金聯資產管理股
    份有限公司未曾接收債務人協商清償事宜(台灣金聯資產管
    理股份有限公司100年3月14日陳報狀參照)，顯見債務人無
    協商之誠意。債務人於協商過程中，應基於誠意與板信銀行
    協商，板信銀行提供上開之優惠方案已有考慮債務人之償債
    能力(板信銀行100年2月11日陳報狀參照)，債務人以尚有上
    開兩家資產管理公司債權未納入為由無法負擔上開還款方案
    ，顯不足資為有利之證明，況如無法負擔上開之還款方案，
    又為何於本件聲請更生所列之更生方案為每月清償6,000元
    ，足見債務人有能力負擔上開之還款條件，而故意致協商不
    成立；另債務人主張之必要生活費用並非毫無限制，而係應
    過著較一般人更為儉樸之生活，依上開之說明每月尚餘至少
    9,792元足以負擔板信銀行所提出「分180期，0利率，月付
    金5,631元」之協商方案。綜上，本件雖有債務協商不成立
    之形式，然債務人故意使協商破裂，難謂債務人有參與前置
    協商之誠意，形同未確實踐行前置協商程序。是本件債務人
    聲請更生，既欠缺前置協商程序，且上開欠缺又屬無從補正
    ，依上開說明，自應駁回其更生之聲請，爰裁定如主文。
中    華    民    國   100    年    3     月    31    日
              民事第二十七庭法      官  余學淵
上為正本係照原本作成
如不服本裁定，應於裁定送達後10日內，以書狀向本院提出抗告
，並繳納抗告費新臺幣1千元
中    華    民    國   100    年    3     月    31    日
                            書  記  官  王黎輝